臺灣彰化地方法院刑事判決　　　　　　 100年度訴字第1305號
公　訴　人　臺灣彰化地方法院檢察署檢察官
被　　　告　張棟皓
上列被告因違反毒品危害防制條例案件，經檢察官提起公訴（
100 年度毒偵字第1475、1557號），本院合議庭裁定由受命法官
獨任進行簡式審判程序，茲判決如下：
     主  文
張棟皓施用第一級毒品，處有期徒刑陸月，如易科罰金，以新臺
幣壹仟元折算壹日；又施用第一級毒品，處有期徒刑陸月，如易
科罰金，以新臺幣壹仟元折算壹日。應執行有期徒刑拾壹月，如
易科罰金，以新臺幣壹仟元折算壹日。
    犯罪事實
一、張棟皓曾於民國88年間，因施用毒品案件，經本院裁定送觀
    察勒戒後，認無繼續施用傾向，於89年1 月20日觀察勒戒執
    行完畢釋放，由本院於89年1 月20日以88年少調字第931 號
    為不付審理裁定；又於上開觀察勒戒執行完畢釋放後5 年內
    之89年間，因施用毒品案件，經本院以90年度毒聲字第1720
    號裁定送觀察勒戒後，認無繼續施用傾向，於90年6 月21日
    觀察勒戒執行完畢釋放，並經臺灣彰化地方法院檢察署檢察
    官於90年6 月21日以90年度毒偵字第1372號為不起訴處分確
    定。詎張棟皓仍不知悔改，為下列犯行：
（一）復基於施用第一級毒品海洛因之犯意，於100 年5 月23日
      下午3 時許，在彰化縣鹿港鎮○○路附近之產業道路旁，
      以注射針筒內放置海洛因加水稀釋注射體內之方式，施用
      第一級毒品海洛因1 次。嗣為警於100 年5 月25日上午8
      時30分許，持本院核發之搜索票，至其位於彰化縣鹿港鎮
      海埔里鹿草路2 段817 巷1 弄45號住處執行搜索，並徵其
      同意，於100 年5 月25日上午9 時40分許，對其採集尿液
      送驗，檢驗結果呈嗎啡陽性反應；
（二）另起意基於施用第一級毒品海洛因之犯意，於100 年6 月
      10日下午5 時許，在其停放在彰化縣鹿港鎮○○道路上之
      自用小客車上，以注射針筒內放置海洛因加水稀釋注射體
      內之方式，施用第一級毒品海洛因1 次。嗣為警於100 年
      6 月15日上午，持臺灣彰化地方法院檢察署檢察官核發之
      傳票，請其配合調查，並徵得其同意，於100 年6 月15日
      上午9 時55分許，對其採集尿液送驗，檢驗結果呈嗎啡陽
      性反應，而查悉上情。
三、案經彰化縣警察局溪湖、芳苑分局分別報請臺灣彰化地方法
    院檢察署檢察官偵查起訴。
    理  由
一、本件被告張棟皓所犯係死刑、無期徒刑、最輕本刑為3 年以
    上有期徒刑以外之罪，其於準備程序就前揭被訴事實為有罪
    之陳述，經受命法官告知簡式審判程序之旨，並聽取其與公
    訴人之意見後，本院認無不得或不宜改依簡式審判程序進行
    之處，爰依刑事訴訟法第273 條之1 第1 項、第284 條之1
    ，裁定本案由受命法官獨任進行簡式審判程序，合先敘明。
二、訊據被告對其分別於上揭時、地，施用第一級毒品海洛因計
    2 次之犯罪事實坦承不諱，又其分別於上開時間為警2 次對
    其採集尿液送驗，檢驗結果均呈嗎啡陽性反應等情，有彰化
    縣警察局採尿同意書、彰化縣警察局委託檢驗尿液代號與真
    實姓名對照認證單、彰化縣警察局溪湖分局委託檢驗尿液代
    號與真實姓名對照表、詮昕科技股份有限公司100 年6 月7
    日報告編號00000000號濫用藥物尿液檢驗報告、詮昕科技股
    份有限公司100 年6 月22日報告編號00000000號濫用藥物尿
    液檢驗報告各1 份，足見被告確有分別於上揭時間，施用第
    一級毒品海洛因2 次之事實，應可認定。
三、按施用第一、二級毒品為犯罪行為，毒品危害防制條例第10
    條定有處罰明文。故施用第一、二級毒品者，依前揭規定本
    應科以刑罰。惟基於刑事政策，對合於一定條件之施用者，
    則依同條例第20條、第23條之規定，施以觀察、勒戒及強制
    戒治之保安處分。毒品危害防制條例於92年7 月9日 修正公
    布，自93年1 月9 日施行，其中第20條、第23條將施用毒品
    之刑事處遇程序，區分為「初犯」及「5 年內再犯」、「5
    年後再犯」。依其立法理由之說明：「初犯」，經觀察、勒
    戒或強制戒治後，應為不起訴處分或不付審理之裁定；經觀
    察、勒戒或強制戒治執行完畢釋放後，「5 年內再犯」者，
    因其再犯率甚高，原實施之觀察、勒戒及強制戒治既已無法
    收其實效，爰依法追訴或裁定交付審理。至於經觀察、勒戒
    或強制戒治執行完畢釋放後，「5 年後再犯」者，前所實施
    之觀察、勒戒或強制戒治已足以遮斷其施用毒品之毒癮，為
    期自新及協助其斷除毒癮，仍適用「初犯」規定，先經觀察
    、勒戒或強制戒治之程序。從而依修正後之規定，僅限於「
    初犯」及「5 年後再犯」二種情形，始應先經觀察、勒戒或
    強制戒治程序。倘被告於5 年內已再犯，經依法追訴處罰，
    縱其第3 次（或第3次 以上）再度施用毒品之時間，在初犯
    經觀察、勒戒或強制戒治執行完畢釋放5 年以後，已不合於
    「5 年後再犯」之規定，且因已於「5 年內再犯」，顯見其
    再犯率甚高，原實施觀察、勒戒或強制戒治，已無法收其實
    效，即應依該條例第10條處罰（最高法院95年度第7 次刑事
    庭會議決議、最高法院97年度第5 次刑事庭會議決議要旨參
    照）。經查，本案被告曾於88年間，因施用毒品案件，經本
    院裁定送觀察勒戒後，認無繼續施用傾向，於89年1 月20
    日觀察勒戒執行完畢釋放，由本院於89年1 月20日以88年少
    調字第931 號為不付審理裁定；又於上開觀察勒戒執行完畢
    釋放後5 年內之89年間，因施用毒品案件，經本院以90年度
    毒聲字第1720號裁定送觀察勒戒後，認無繼續施用傾向，於
    90年6 月21日觀察勒戒執行完畢釋放，並經臺灣彰化地方法
    院檢察署檢察官於90年6 月21日以90年度毒偵字第1372號為
    不起訴處分確定等情，有臺灣高等法院被告前案紀錄表1 份
    在卷可參。是被告前因施用毒品案件，經觀察、勒戒執行完
    畢釋放後，曾於5 年內再度施用毒品，經本院裁定送觀察勒
    戒執行完畢釋放，顯見被告並非於初次觀察、勒戒執行完畢
    釋放後5 年內均無任何施用毒品之犯行，且其既已於初次觀
    察、勒戒執行完畢釋放後5 年內，再犯施用毒品之罪，再經
    觀察勒戒執行完畢，縱其於本案之施用毒品犯罪時間距離初
    犯經觀察、勒戒執行完畢釋放已逾5 年，仍不合於「5 年後
    再犯」之規定，而應符合毒品危害防制條例第23條第2 項所
    定之追訴要件，即應依毒品危害防制條例第10條第1 項之規
    定處罰。綜上所述，本案事證明確，被告犯行洵堪認定，應
    予依法論科。
三、查海洛因係毒品危害防制條例第2 條第2 項第1 款所稱之第
    一級毒品，依法不得持有、施用。故核被告二次施用海洛因
    之行為，均係犯毒品危害防制條例第10條第1 項之施用第一
    級毒品罪。被告2 次分別持有第一級毒品海洛因進而施用，
    持有之低度行為，各應為施用之高度行為所吸收，不另論罪
    。被告所犯上開2 罪，犯意各別，行為互異，應予分論並罰
    。爰審酌被告前經觀察、勒戒後，仍再犯本案，行為不可取
    ，惟念及其犯後能坦承犯行，到庭態度尚稱良好，且施用毒
    品固戕害個人健康至深，然就他人權益之侵害仍屬有限，及
    其前科素行、犯罪之動機、目的、手段、智識程度等一切情
    狀，分別量處如主文所示之刑，並諭知易科罰金之折算標準
    ，及定其應執行之刑暨諭知易科罰金之折算標準，以示懲儆
    。
據上論斷，應依刑事訴訟法第273 條之1 第1 項、第299 條第1
項前段，毒品危害防制條例第10條第1 項、刑法第11條前段、第
51條第5 項、第41條第1 項前段，判決如主文。
本案經檢察官蔡奇曉到庭執行職務。
中    華    民    國    100     年    11    月    30  日
                  刑事第九庭       法  官    吳芙如
以上正本證明與原本無異。
如不服本判決應於收受判決後10日內向本院提出上訴書狀，並
應敘述具體理由。其未敘述上訴理由者，應於上訴期間屆滿後
20日內向本院補提理由書(均須按他造當事人之人數附繕本)
「切勿逕送上級法院」。
中    華    民    國   100    年    11    月    30    日
                                    書記官   林明俊
毒品危害防制條例第10條
施用第一級毒品者，處 6 月以上 5 年以下有期徒刑。
施用第二級毒品者，處 3 年以下有期徒刑。